# 请教关于用增资款购买本公司产品的收入确认问题

提问人：rocchow 时间：2015-04-04 22:25:29
向各位大拿、大侠请教：
背景资料：某上市公司A于 2013 年 5 月与a公司的股东B和C签订投资协议，约定A出资6.4亿元分期投资a公司，占a公司注册资本的21%，其中 1400 万元计入注册资本（增资前a公司注册资本 5000 万元），其余6.26亿元计入资本公积，并约定增资款在验资完成后 10天内支付给A，全部用于购买A公司的产品。截至 2014 年底，A公司已向a公司增资4.2亿元，a公司按合同向A采购了4.2亿元产品，A公司分别增加了长期股权投资和销售收入4.2亿元。
问题来了，一、A公司的会计处理是否正确？是否应该A公司投资a公司的行为按实质重于形式的原则，将投资和销售合并为一个行为，视作公司以实物增资a公司，适用《企业会计准则第 7 号-非货币性资产交换》？（A公司因该项交易 12 年确认 7000 万元营业收入， 13 年2.63亿元， 13 年此项交易盈利 1000 多万元，而A公司 13 年利润只有 400 多万元）
二、A公司确认的对a公司的销售收入的产品数与a公司实际安装的数量存在差异，原因在于部分A公司确认收入的产品仍旧放在A公司仓库代管，这部分代管产品由a公司人员签收“出货单”进行验收确认，A公司据此确认了收入，但A公司未对代管货物收取任何仓储费用。据销售协议，货物交付至a公司前的风险由A公司承担， 问题来了：a公司签收“出货单”但货物仍由A公司代管能否视为货物已交付，相那么关风险和报酬是否已经转移，A公司能否据此确认收入？

回答人：chenyiwei
1 、因为增资协议中已经明确增资款的用途是购买投资方的产品，即属于一揽子交易，应作为一个整体进行处理，可以认为实质上属于A公司以实物增资a公司，适用《企业会计准则第 7 号-非货币性资产交换》。因为A不控制a，所以一般认为具有商业实质，可以在投出时确认销售收入。当然在审计中应关注该交易的合理性，如a是否确实需要这些货物、这些货物的作价是否公允等。 2 、参考IAS 18 中的举例，“开出账单但代管商品”的销售，指按买方要求延迟交货，但买方取得了所有权并接受账单。收入的确认应在买方取得所有权并满足以下条件之时：① 很可能进行交货；② 该项库存商品在销售时已经认定并随时可以交付给买方；③ 买方明确地给予延迟交货的指令；④ 适用通常的付款条件。如果仅有购买或制造到时交货的商品的意向，不能确认收入。可以据此判断收入确认是否恰当，因为两者是关联方，所以应注意从严把握，核实交易的商业目的和真实性、货物所有权上主要风险和报酬的转移情况等。

提问人：rocchow 时间：2015-04-06 10:59:39
谢谢chenyiwei老师！我还是有疑问:一是既然作为实物出资也一样确认收入，那公司的会计处理是否不用调整，因为也不影响收入利润？

回答人：chenyiwei
可以这样理解。

提问人：rocchow 时间：2015-04-06 11:02:02
二是如果A都符合ias18的相关要求，就不存在提前确认收入的问题吗，毕竟他们是关联方要出相关证明太容易了

回答人：chenyiwei
因为是关联交易，所以在证据方面要从严把握。但是如果已获得充分、适当的证据，均指向应确认收入，则应接受其对收入的确认处理，同时在附注中充分披露。

提问人：rocchow 时间：2015-04-06 11:23:49
关于一揽子交易的定义，是对出售股权而言，A公司是买入股权也适用吗？

回答人：chenyiwei
“一揽子交易”定义的判断适用于几乎所有会计问题的处理，不仅仅是对出售股权导致丧失控制权而言。